臺灣臺中地方法院民事判決　九十一年度訴字第一三一四號
　　原　　　告　乙○○
　　被　　　告　合作金庫銀行股份有限公司
　　法定代理人　甲○○
　　訴訟代理人　丙○○
右當事人間債務人異議之訴事件，本院判決如左：
　　主　　文
本院九十一年度執字第五三０號給付票款事件所為之強制執行程序應予撤銷。
訴訟費用由被告負擔。
　　事　　實
甲、原告方面：
一、聲明：求為判決如主文所示。
二、陳述：
　(一)、按票據法第二十二條第一項前段規定，票據上之權利，對匯票承兌人及本票發票人，
　　自到期日起算，見票即付之本票，自發票日起算，三年間不行使，因時效而消滅。
　(二)、查被告向　鈞院聲請強制執行之執行名義係台灣彰化地方法院八十七年度執字第一七
　　０六號債權憑證。其原始執行名義，係『台灣彰化地方法院七十四年度票字第一八二號
　　民事裁定』。因此其時效為『三年』。
　(三)、再按其歷次執行名義之行使期間，分別為『七十六年』、『八十年』、『八十三』、
　　『八十七年』及『九十一年』，其中『八十三年』至『八十七年』及『八十七年』至『
　　九十一年』，其申請時間，皆遲逾時效期間『三年』，因此原告就此債權，依照票據法
　　第二十二條第一項規定，主張權利已因罹於時效而消滅。
　(四)、按強制執行法第十四條第一項前段規定：「執行名義成立後，如有消滅或妨礙債務人
　　請求之事由發生，債務人得於強制執行程序終結前，向執行法院對債權人提起異議之訴
　　。」原告已就該執行名義主張時效抗辯，實有消滅債權請求之事由，為此依法提起債務
　　人異議之訴，求為判決如訴之聲明。
乙、被告方面：
一、聲明：求為判決：
　(一)原告之訴駁回。
　(二)訴訟費用由原告負擔。
二、陳述：
　(一)、原告欠被告票據債務屬實，而其為錦格特殊印刷有限公司之實際負責人，經營有成，
　　亦有資力，為息事寧人，請求　鈞院試行和解，止紛定爭。
　(二)、按時效中斷者，自中斷之事由終止時，重行起算，經確定判決或其他與確定判決有同
　　一效力之執行名義，所確定之請求權，其原有時效不滿五年者，因中斷而重行起算之時
　　效期間為五年，民法第一百三十七條第一項、第三項定有明文。查本案執票人對發票人
　　之票據債權之原有消滅時效期間，依票據法第二十二條第一項規定為三年，則其因中斷
　　而重新起算之時效期間，依前開規定，應延長為五年。是被告以本票執行名義，向鈞院
　　聲請強制執行而發債權憑証，其本票原有之三年消滅時效期間因而中斷，其八十七年三
　　月二十五日發債權憑証結案，中斷而起算迄今，尚未屆滿五年，因此，原告之訴顯然無
　　法律依據，請求判決駁回原告之訴。
丙、本院依職權調閱九十一年度執字第五三０號民事執行卷宗。
　　理　　由
一、按強制執行法第十四絛第一規定，「執行名義成立後，如有消滅或妨礙債權人請求之事
　　由發生，債務人得於強制執行程序終結前，向執行法院對債權人提起異議之訴」。又「
　　消滅時效自請求權可行使時起算」。「消滅時效因開始執行行為或聲請強制執行而中斷
　　」。「時效中斷者，自中斷之事由終止時，重行起算」。「時效完成後，債務人得拒絕
　　給付」。「票據上之權利，對本票發票人自到期日起算，三年間不行使，因時效而消滅
　　」。民法第一百二十八條、第一百二十九條第二項第五款、第一百三十七條第一項、第
　　一百四十四條第一項，票據法第二十二條第一項分別定有明文。
二、經查本院九十一年度執字第五三０號給付票款事件，被告合作金庫銀行股份有限公司於
　　九十一年一月二日聲請對原告乙○○於第三人錦格特殊印刷有限公司所任職期間每月應
　　領薪津及考績金、工作金強制執行，所依據之執行名義為台灣彰化地方法院於八十
　　七年三月廿五日所發給之八十七年度執字第一七０六號債權憑證，是被告對原告之本票
　　債權，其消滅時效期間為三年，前經台灣彰化地方法院之強制執行而中斷，但因債務人
　　乙○○無財產可供強制執行，台灣彰化地方法院於八十七年三月廿五日發給上開債權憑
　　證而終結執行程序，斯時，時效中斷事由終止，三年之消滅時效自發給債權憑證之日起
　　重行起算，其三年時效期間迄九十年三月廿五日屆滿，被告合作金庫銀行股份有限公司
　　遲至九十一年一月二日始以台灣彰化地方法院八十七年度執字第一七０六號債權憑證做
　　為執行名義，向本院聲請對債務人乙○○為強制執行，但因被告對原告票據上之權利，
　　已罹三年時效而消滅，時效完成後，債務人乙○○拒付票款，於法有據。原告於本院九
　　十一年度執字第五三０號給付票款事件強制執行程序終結前，因有上開妨礙債權人合作
　　金庫銀行股份有限公司請求之事由發生，向本院對被告提起異議之訴為有理由。被告雖
　　辯稱：本件執票人對發票人之票據債權其原有消滅時效期間為三年，其因中斷而重新起
　　算之時效期間，依民法第一百三十七條第一項、第三項規定，應延長為五年，本件本票
　　原有之三年消滅時效期間，自八十七年三月廿五日發給債權憑證迄今，尚未滿五年，原
　　告之訴於法無據云云。惟查民法第一百三十七條第三項係規定，「經確定判決或其他與
　　確定判決有同一效力之執行名義所確定之請求權，其原有之消滅時效期間不滿五年者，
　　因中斷而重行起算之時效期間為五年」。是依民法第一百三十七條第三項規定，得延長
　　消滅時效之執行名義僅限於法院之確定終局判決及依民事訴訟法成立之訴訟上和解或調
　　解。本件原執行名義為本票准許強制執行裁定，並不確定實體之權利義務關係，揆諸民
　　法第一百三十七條第三項規定，其消滅時效期間不得延長為五年，被告之辯詞殊難採信
　　。
三、據上論結，原告之訴為有理由，依民事訴訟法第七十八條判決如主文。
中　　　　華　　　　民　　　　國　 九十一　 年　　　五　　　 月　　二十八　　 日
　　　　　　　　　　　　　　　　　　臺灣臺中地方法院民事第四庭
~B法　　　官　周靜秀
右為正本係照原本作成
如不服本判決，應於判決送達後二十日內，向本院提出上訴狀。
中　　　　華　　　　民　　　　國　 九十一　 年　　　五　　　 月　　二十九　　 日
~B法院書記官
